【裁判字號】    95,訴,2458
【裁判日期】    951123
【裁判案由】    偽證
【裁判全文】
臺灣臺中地方法院刑事判決              95年度訴字第2458號
公  訴  人  臺灣臺中地方法院檢察署檢察官
被      告  甲○○
選任辯護人  蔡譯智  律師
            徐承蔭  律師
上列被告因偽證案件，經檢察官提起公訴（95年度偵字第8575號
），本院判決如下：
    主    文
甲○○犯偽證罪，處有期徒刑貳月。
    犯罪事實
一、緣甲○○之子古文廣因與鄰居乙○○間素有嫌隙，遂先於民
    國93年5月12日晚上8時40分許，在臺中縣豐原市○○街179
    巷38弄口，以拳腳損壞乙○○所有之車牌號碼H7-8688號自
    用小客車之車門、引擎蓋、前保險桿之烤漆及板金；又於同
    年7月8日凌晨5時40分許，徒手推開乙○○位於臺中縣豐原
    市○○街179巷61號前院大門，無故侵入該址由圍牆附連圍
    繞之前院土地，並徒手損壞乙○○所有之車牌號碼H7-8688
    號自用小客車的前車牌1面，及徒手毆打乙○○，致乙○○
    受有雙肘挫傷及擦傷、左膝及左踝挫傷、右踝挫傷及擦傷及
    背部挫傷及擦傷之傷害。詎甲○○明知其有於93年5月12日
    古文廣為上開毀損犯行時在場親自見聞古文廣之毀損犯行，
    而於93年7月8日其係在古文廣為上開侵入土地、毀損及傷害
    犯行後，始前往乙○○住處門口將古文廣帶回致未親自見聞
    該犯罪事實之經過，竟因護子心切，於94年3月11日15時許
    ，在本院刑事第3法庭，本院刑事庭94年度豐簡上字第8號古
    文廣傷害等案件審判程序，詰問甲○○有無親自見聞古文廣
    之犯罪事實即與案情有重要關係之事項，供前具結後，虛偽
    證述稱：「（被告問：我是否在93年5月12日及7月8日有沒
    有去傷害告訴人乙○○或是毀損他的物品？）通通沒有，因
    為我在場。」、「（被告問：93年5月12日警察到場的時候
    ，只剩下告訴人乙○○留在現場，你說當天你在場，是什麼
    情形？）告訴人駕車經過我家，我和被告站在門口，告訴人
    就叫警察過來，也沒有發生什麼事情，也沒有作筆錄」、「
    （檢察官問：5月12日那天，乙○○的車子是如何毀損，你
    有無看見？）沒有」等語。雖該刑事案件認甲○○上開證言
    難以採信，仍以古文廣罪證明確判處罪刑確定，惟因甲○○
    上開證言，就該刑事案件係對於案情有重要關係之事項，仍
    足以影響該案判決結果及正確性。
二、案經乙○○告發臺灣臺中地方法院檢察署檢察官偵查起訴。
    理    由
一、訊據被告甲○○固坦承有於94年3月11日下午3時0分許，在
    本院刑事第3庭，本院刑事庭94年度豐簡上字第8號古文廣傷
    害等案件（下稱前案）審判程序時，以證人身分供前具結後
    ，為事實欄所載之證詞等情，惟矢口否認涉有偽證犯行，辯
    稱：伊在前案所說的證言均實在，並無虛偽陳述云云；選任
    辯護人則以：被告高齡七旬有餘，其記憶力與理解力，終究
    不若常人，又蒞庭作證，因年少失學僅受日本時代之教育，
    目不識字，審判中之螢幕上之字幕，猶如霧裡看花，平日語
    言悉以台語為據，不諳國語，而體肉又受漫漫之病累，是緊
    張之窘境，遙遙憶及一年前之往事，陳述不完整，可想而知
    ，被告實無明知而故意為虛偽之陳述。又被告回答：「通通
    沒有，因為我都在場。」，其意指「其在場的時候，通通沒
    有」。至於被告到場前，前案被告古文廣是否有犯罪行為，
    被告並不知情。且被告自幼受日本教育，不諳國語，其作證
    當時，係以台語之語法所為之陳述，與吾等平日以國語所用
    語法之結構有所差異，實無故意而為虛偽之陳述；再被告作
    證時所述之「在場」一語，並非法律用語，按法律用語關於
    「在場」概念係指「犯行之實施時」，而被告對於「在場」
    乙詞理解則係「本人在場」，故被告回答其當天「在場」，
    實因被告對於問題之提問有所誤解所致等語為被告辯護。惟
    查：
（一）前案被告古文廣確有於93年5月12日晚上8時40分許，在臺
      中縣豐原市○○街179巷38弄口，以拳腳損壞乙○○所有
      之車牌號碼H7-8688號自用小客車之車門、引擎蓋、前保
      險桿之烤漆及板金等情，業據前案證人乙○○於前案本院
      審理時證述：「93年5月12日下午8時40分左右，我開車回
      家，因為他們把路圍一半，所以我要倒車，倒車的時候，
      被告（指古文廣）利用我搖下車窗倒車的時候，被告從他
      家門口走到我的車旁告訴我說你有什麼了不起，並罵我三
      字經，叫我出來，你不出來我要把你拉出來，活活踢死。
      然後我就把車窗搖上，繼續倒車，不理他，被告就跑來用
      手跟腳踢引擎蓋、右前葉仔板及駕駛座車門及保險桿，被
      告在破壞的當時我就用行動電話報案，甲○○有出來拉他
      的兒子，甲○○當時有在現場，拉不動古文廣，還自己跌
      倒，我把車子倒到門口就撥了第二通電話報案，他們父子
      已經離開了，後來管區劉永德警員到現場看，叫我趕快把
      毀損的情形拍照下來，隔天我就到警察局提出告訴。當時
      警察有跑到古文廣家裡去，那時古文廣不出來，警察通知
      甲○○，當時甲○○有到警察局，他說要賠償我的損失，
      警察協調之後，甲○○要賠我一萬元，也叫我寫和解書，
      後來第三天到豐原分局本來以為要交錢，結果甲○○說他
      沒有錢，看要怎麼辦都可以。...... 」等語明確（詳本
      院94年度豐簡上字第8號簡易第二審案件卷宗第85頁），
      並有乙○○提出之車輛受損照片7張及高速汽車修配廠估
      價單1紙附於該案件卷宗可稽，且依前案證人即警員劉永
      德於前案本院審理時結證稱：伊於九十三年五月十二日晚
      上八時四十五分許，接獲勤務中心通知前往臺中縣豐原市
      ○○街一七九巷三八弄口處理民眾糾紛事件。伊到達現場
      時只有看到告訴人在場，當時確有看到告訴人的自用小客
      車車門、引擎蓋有明顯凹陷。伊在詢問告訴人的時候，被
      告的父親甲○○就從家裡走出來。告訴人說肇事者就住在
      甲○○家裡，伊就前往甲○○住處找被告，但甲○○說被
      告不在。隔天告訴人到豐原派出所報案，伊即撥電話到古
      文廣住處找古文廣，後來甲○○到豐原派出所來洽談和解
      的事情。甲○○表示願意賠償告訴人自用小客車所受的損
      害，雙方並約定翌日在豐原派出所見面填寫和解書，並給
      付賠償款項。結果隔天甲○○到豐原派出所，只說自己借
      不到錢就離開豐原派出所等語（詳本院94年度豐簡上字第
      8號簡易第二審案件卷宗第87、88頁）以觀，倘前案被告
      古文廣並未於該時間、地點，損壞乙○○之自用小客車，
      則本案被告甲○○實無需親至豐原派出所與乙○○洽談和
      解事宜，是前案告訴人乙○○指訴遭毀損之情節確與事實
      相符。
（二）又被告於前案審判期日確有為：「（被告問：我是否在93
      年5月12日及7月8日有沒有去傷害告訴人乙○○或是毀損
      他的物品？）通通沒有，因為我在場。」、「（被告問：
      93年5月12日警察到場的時候，只剩下告訴人乙○○留在
      現場，你說當天你在場，是什麼情形？）告訴人駕車經過
      我家，我和被告站在門口，告訴人就叫警察過來，也沒有
      發生什麼事情，也沒有作筆錄」、「（檢察官問：5月12
      日那天，乙○○的車子是如何毀損，你有無看見？）沒有
      」等語之證述，業據本院於95年11月14日審理時調取前案
      94年3月11日審判期日開庭之錄音光碟勘驗屬實，被告所
      為上開證述均核與本院勘驗光碟之內容大致相符，有勘驗
      錄音光碟之譯文內容乙份附卷足參，該審判筆錄記載之內
      容並無區解被告證言之意旨，且審判長或檢察官亦常以台
      語與被告對話，依被告對答之話語觀之，被告確係在聽畢
      詢問者之問題與解釋後始行作答，並無辯護人所稱被告係
      在不解問題意義之情況下作答之情形發生。
（三）再被告就前案被告古文廣確有於93年5月12日晚上8時40分
      許，在臺中縣豐原市○○街179巷38弄口，以拳腳損壞乙
      ○○所有之車牌號碼H7-8688號自用小客車之車門、引擎
      蓋、前保險桿之烤漆及板金之犯罪事實，依前案證人乙○
      ○於前案審理時之證述及被告於前案審理時之證詞，均足
      以認定被告確有親自見聞該犯罪事實，惟被告於前案審判
      期日竟昧於事實，為迴護其子古文廣，竟證述：「（被告
      問：我是否在93年5月12日及7月8日有沒有去傷害告訴人
      乙○○或是毀損他的物品？）通通沒有，因為我在場。」
      、「（被告問：93年5月12日警察到場的時候，只剩下告
      訴人乙○○留在現場，你說當天你在場，是什麼情形？）
      告訴人駕車經過我家，我和被告站在門口，告訴人就叫警
      察過來，也沒有發生什麼事情，也沒有作筆錄」、「（檢
      察官問：5月12日那天，乙○○的車子是如何毀損，你有
      無看見？）沒有」等語，則被告所為此等證述即核與事實
      相違，係屬迴護古文廣之虛偽證詞無訛；而被告辯稱該些
      證述均為實在，亦無足採。
（四）另前案經承審法官調查結果，亦以前案被告古文廣否認於
      93 年5月12日所為之毀損犯行，係臨訟卸責之詞，不足採
      信；並認本案被告於該案審理時所證述之詞，意在迴護該
      案被告古文廣，因而認古文廣罪證明確，為其有罪之判決
      確定等情，有本院94年度豐簡上字第8號刑事判決乙份附
      卷可稽，亦足以佐證被告於前案證言不實。
（五）綜上所述，被告就本院審理94年度豐簡上字第8號古文廣
      傷害等案件中，於94年3月11日下午3時審判程序時所為供
      前具結而就犯罪事實欄所臚列之證述，確係虛偽之證述，
      已堪認定。被告空言否認證言不實，不足採信。按刑法上
      之偽證罪，不以結果之發生為要件，一有偽證行為，無論
      當事人是否因而受有利或不利之判決，均不影響其犯罪之
      成立。而該罪所謂於案情有重要關係之事項，則指該事項
      之有無，足以影響於裁判之結果者而言（最高法院71年度
      臺上字第8127號判例意旨參照），查上開刑事案件經審理
      結果，雖認被告證言難以採信，仍以古文廣罪證明確判處
      罪刑確定，然依被告於上開刑事案件所為供前具結證述之
      內容，攸關前案被告古文廣被訴傷害等案件毀損犯行是否
      成立，顯係就該刑事案件案情有重要關係之事項為證述，
      故為虛偽不實之陳述。縱被告於上開刑事案件所為供前具
      結證述內容，最終不為法院所採信，然於法院審理過程中
      ，仍足以影響法院認定前案被告古文廣是否構成毀損罪之
      心證，而足以妨害判決結果及正確性。事證明確，被告犯
      行堪以認定。
三、核被告於執行審判職務之公署即本院刑事庭法官審判時供前
    具結作證，而於案情有重要關係之事項為虛偽陳述，足以影
    響判決之結果及正確性，所為係犯刑法第168條之偽證罪。
    爰審酌被告前無不良素行，其為卸其子古文廣之刑責，故為
    有利古文廣之虛偽不實證述以迴護古文廣，實不足取，又幸
    該刑事案件法院並未遭誤導採信其虛偽不實證詞而影響真實
    發現，惟於本案審理時猶一再飾詞辯解，態度難謂良好等一
    切情狀，量處如主文所示之刑，以資懲儆。
四、公訴意旨另以：被告於94年3月11日15時許，在本院刑事第3
    法庭，審理94年度豐簡上字第8號古文廣傷害等案件，進行
    證人之交互詰問時，就該案情有重要關係之事項，供前具結
    ，而為虛偽陳述，證稱：「（檢察官問：你有無跟警察承認
    5月12日那天是你兒子毀損乙○○的車子？）沒有」、「（
    檢察官問：（指7月18日）你兒子如何進入乙○○的住處？
    ）古文廣並沒有進入告訴人乙○○家裡，他站在鐵門的外面
    」、「（檢察官問：古文廣有無弄壞乙○○的車牌？）沒有
    ，他的車子是停在裡面，古文廣沒有進去，當時我把他拉開
    」、「（檢察官問：古文廣與乙○○有無發生身體上的拉扯
    ？）沒有，乙○○在車上，古文廣怎麼拉」等語，足使司法
    裁判權有陷於錯誤之虞；因認被告此部分亦涉犯偽證罪嫌等
    語。然查，(一)就「（檢察官問：你有無跟警察承認5月12日
    那天是你兒子毀損乙○○的車子？）沒有」之證述部分：依
    前案證人即前案承辦員警劉文德於前案94年3月11日審理時
    到庭結證稱：「（審判長問：當時甲○○是不是有承認古文
    廣確實有於5月12日毀損告訴人乙○○的車子？）我忘記了
    。」等語以觀，被告究有無向員警承認其子有於5月12日毀
    損乙○○之車子一事，確容有疑義，是被告證述「沒有」，
    尚難認與事實不符。(二)就「（檢察官問：（指7月18日）你
    兒子如何進入乙○○的住處？）古文廣並沒有進入告訴人乙
    ○○家裡，他站在鐵門的外面」、「（檢察官問：古文廣有
    無弄壞乙○○的車牌？）沒有，他的車子是停在裡面，古文
    廣沒有進去，當時我把他拉開」之證述部分：依前案證人即
    前案告訴人乙○○於前案94年3月11日審理時到庭結證稱：
    「......93 年7月8日凌晨5時40分，我們在睡覺，我們家的
    大鐵門被人家打開，看到被告（指古文廣）進入我們家的院
    子，大聲咆哮，我聽到開引擎蓋的聲音，我到院子時，被告
    說我有什麼了不起，我叫他出去，他不肯，又說你開車有什
    麼了不起，就把我的車牌折起來，我要推他出去，他就把我
    推倒，抓我去撞鐵門，所以造成我身體上的傷勢，撞鐵門跌
    倒之後，就推我二三次，還有徒手打我，大概是胸部還有用
    腳踢我的腳，打完之後，甲○○有來我家裡，就將古文廣叫
    回去，甲○○是在古文廣打完之後才到現場，......。」等
    語以觀，前案被告古文廣於93年7月8日對前案告訴人乙○○
    為侵入土地、毀損及傷害犯行之犯罪行為實施當時，被告甲
    ○○應確實未在場見聞，而係在本次犯罪行為實施完畢後始
    至前案告訴人乙○○家門口將前案被告古文廣帶回，是被告
    於前案審理時就檢察官所為前開問題之詰問，其所為證述之
    內容，核與被告於案發當時所親自見聞者相符，被告所為此
    部分之證述，尚難認係故意之虛偽證述。(三)就「（檢察官問
    ：古文廣與乙○○有無發生身體上的拉扯？）沒有，乙○○
    在車上，古文廣怎麼拉」之證述部分：查前案檢察官詰問被
    告此一問題時，係延續前述(二)之問題所為之發問，其問題本
    旨應係指「93年7月8日案發時古文廣與乙○○有無發生身體
    上的拉扯？」，惟依被告所回答之話語觀之，被告顯然係將
    該問題誤解為93年5月12日當天古文廣與乙○○2人有無發生
    身體上之拉扯，蓋93年7月8日當日之案發時間係凌晨5時40
    分許，乙○○於當時並非坐於車上，而被告作證時一直證述
    ：「乙○○在車上。」顯然被告係將上開問題之發生時間誤
    解為係93年5月12日；又93年5月12日當天乙○○確係坐於車
    上，而古文廣亦僅有毀損犯行而無對乙○○為拉扯之傷害犯
    行，是被告就此問題之回答，因誤解該問題所指之發生時間
    ，且被告就自己所認知該問題之發生日期，亦確無見聞渠2
    人發生身體上拉扯之肢體動作，並無為故意反於事實作證，
    故被告所為此問題之證述，亦無虛偽之證述。(四)綜上所述，
    公訴人認被告此部分涉有偽證罪嫌即有未合，惟公訴意旨認
    此部分與前揭論罪科刑部分有實質上一罪關係，爰不另為無
    罪之諭知。
據上論斷，依刑事訴訟法第299條第1項前段，刑法第168條，判
決如主文。
中    華    民    國    95    年    11    月    23    日
                  刑事第十三庭  審判長  法  官  陳慧珊
                                        法  官  黃裕仁
                                        法  官  許月馨
上正本證明與原本無異。
如不服本判決，應於送達後10日內向本院提出上訴狀（須附繕本
），上訴於台灣高等法院台中分院。
                                        書記官  黃美雲
中    華    民    國    95    年    11    月    23    日
附錄論罪科刑法條
中華民國刑法第168條
於執行審判職務之公署審判時或於檢察官偵查時，證人、鑑定人
、通譯於案情有重要關係之事項，供前或供後具結，而為虛偽陳
述者，處7年以下有期徒刑。


司法院資訊處製作；財團法人民間司法改革基金會備份。
